【裁判字號】    94,財管,67
【裁判日期】    950223
【裁判案由】    指定遺產管理人
【裁判全文】
臺灣臺南地方法院家事裁定              94年度財管字第67號
聲  請  人  台灣台南地方法院檢察署
法定代理人  朱朝亮
送達代收人  陳惠倩
前聲請人聲請指定被繼承人甲○○之遺產管理人事件，本院裁定
如下：
    主    文
選任財政部國有財產局台灣南區辦事處台南分處為被繼承人甲○
○之遺產管理人。
程序費用由被繼承人甲○○之遺產負擔。
    理    由
一、按繼承開始時，繼承人有無不明而不能依民法第1177條選定
    遺產管理人時，得由利害關係人聲請法院選任之，民法第11
    78條第2項定有明文。
二、本件聲請意旨略以：
  (一)按「國家於支付犯罪被害補償金後，於補償金額範圍內，對
    犯罪行為人或依法應負賠償責任之人有求償權。前向求償權
    ，由支付補償金之地方法院或其分院檢察署行使。」犯罪被
    害人保護法第12條第1項、第2項定有明文。
  (二)本件債務人即加害人亦被繼承人甲○○ （男，民國○○年○月
    ○○日生， 身分證統一編號：Ｚ000000000號，民國94年3月21
    日死亡，最後住所台南縣仁德鄉○○村○○○街13號）與被
    害人黃榮祥係舊識，二人於民國92年9月5日晚間11時許，在
    台南縣仁德鄉某釣蝦場相遇，乃相約至台南縣仁德鄉○○○
    街88號5樓之4黃榮祥向友人戴永能借住處飲酒。二人在上址
    客廳內飲酒至翌日凌晨1時許， 因細故起口角，甲○○乃至
    上址廚房內，取出屋主戴永能所有水果刀一把，作勢砍殺黃
    榮祥，以向其示威，而黃榮祥酒酣耳熱之際，亦不甘示弱，
    遂拿起紅色塑膠椅，向甲○○挑釁稱：「你要殺我，來啊，
    你要殺就給你殺」等語。 詎於同日凌晨1時30分許，甲○○
    在爭執間，雖客觀上能預見持水果刀傷害人，可能造成死亡
    之結果，惟主觀上未能預見，竟基於傷害故意黃榮祥之犯意
    ，持水果刀朝黃榮祥右上腹部刺下一刀，造成黃榮祥右上腹
    受有2.7×1公分之穿刺傷， 以及該傷口尾端受有1.2公分擦
    傷之傷害，甲○○於刺傷黃榮祥後，因見黃榮祥傷口有緩緩
    流血之現象，亦心生緊張，乃數度向黃榮祥表示要送其就醫
    ，惟皆為黃榮祥所拒絕， 嗣於同日凌晨1時40分許，已就寢
    之屋主戴永能因聽聞屋內爭吵聲音甚大，遂由臥房外出至客
    廳查看，即見黃榮祥腹部有一傷口緩緩出血，遂表示要將黃
    榮祥送醫診治，然復為黃榮祥所拒絕，後戴永能因見黃榮祥
    受傷處並非重大出血，乃囑咐甲○○若有必要，應將黃榮祥
    送醫治療，隨即返回臥房休息， 遲至同日凌晨2時許，甲○
    ○見黃榮祥仍不肯就醫，情急下乃再次喚醒戴永能，要求協
    助將黃榮祥送醫事宜，惟戴永能僅表示請甲○○自行處理，
    即未再理會。 而黃榮祥於受傷後，繼續飲酒約2、30分鐘，
    即向甲○○表示疲睏，乃至上址另一臥房睡覺。 後於92年9
    月6日上午9時許，甲○○酒醒後，至黃榮祥就寢之臥室查看
    ，發現黃榮祥已無呼吸，甲○○乃立即向隔壁鄰居求助，囑
    託鄰人蔡怡君代為報警及叫救護車，甲○○則停留於案發現
    場，向據報前來尚不知何人犯案之警員自首，而黃榮祥早於
    醫護人員到達前之同日上午3時至5時間，已因大量出血，導
    致低容積性休克死亡。甲○○傷害致死案件，業經本署檢察
    官以93年度偵字第918號起訴在案， 申請人黃能通為被害人
    黃榮祥之兄，申請因被害人死亡支出之殯葬補償金，業經本
    署犯罪被害人補償審議委員會決定共補償98,550元，並於93
    年9月21日如數支付無訛， 此有本署犯罪被害人補償審議委
    員會93年度補審字第33號決定書、支付收據等足憑，揆諸首
    揭說明，應對債務人求償，聲請人業已於93年11月10日依據
    貴院93年度裁全字第4307號民事假扣押裁定向台灣高雄地方
    法院聲請假扣押執行在案（台灣高雄法院93職全字第2834號
    ，文股） 。惟查，債務人即被繼承人甲○○已於94年3月21
    日下午5時30分死亡， 死亡地點在台南縣仁德鄉○○○街13
    號，而其繼承人均已拋棄繼承（見本院94年度繼字第743 號
    拋棄繼承卷宗），有本署相驗屍體證明書、本院94年度繼字
    第743號民事拋棄繼承狀及繼承系統表影本各一份為證， 本
    件應由親屬會議於1個月內選任遺產管理人， 惟距今半年有
    餘，迄未由親屬會議依法選任出遺產管理人，以致聲請人之
    債權一直無法行使，債權人為利害關係人，已如前述，為此
    依民法第1176條第6項、同法第1178條第2項及非訟事件法第
    78條之規定聲請選任遺產管理人等語。
三、經核上開書證，並審酌無人繼承之遺產，依民法第1185條規
    定，於清償債權、交付遺贈物後，如有賸餘應歸屬國庫，即
    無人繼承之遺產若有賸餘，終歸國家所取得，則職司國有財
    產管理之有關機關自係最為適合擔任遺產管理之人，況上開
    機關就遺產管理之有關法律程序亦相當熟悉。是聲請人本於
    利害關係人身分聲請選任財政部國有財產局台灣南區辦事處
    台南分處為被繼承人之遺產管理人，於法並無不合，應予准
    許。
四、依非訟事件法第157條，裁定如主文。
中    華    民    國    95    年    2     月    23    日
                      家事法庭    法  官  王 獻 楠
上為正本係照原本作成。
如不服本裁定，應於裁定送達後10日內向本院提出抗告狀（附具
繕本），並應繳納抗告費新台幣1000元。
中    華    民    國    95    年    2     月    23    日
                                  書記官  蘇 玲 錦


司法院資訊處製作；財團法人民間司法改革基金會備份。
